臺灣臺北地方法院刑事判決　　　　九十四年度易字第一○八號
公　訴　人　臺灣臺北地方法院檢察署檢察官
被　　　告　丙○○
上列被告因詐欺案件，經檢察官提起公訴（九十三年度偵緝字第
一○二七號），本院判決如下：
    主  文
丙○○意圖為自己不法之所有，以詐術使人將本人之物交付，處
有期徒刑陸月，如易科罰金，以佰元折算壹日。
    事  實
一、丙○○於民國九十一年五月間經由其友甲○○居中介紹認識
    計程車司機丁○○，得知丁○○因景氣不佳有意至大陸投資
    發展，竟基於為自己不法所有之意圖，向丁○○佯稱其有管
    道可拿下大陸旅遊區之交通經營權，投資大陸旅遊業購買小
    型巴士必可獲利，力邀丁○○投資大陸旅遊業，使丁○○誤
    信有投資之事，陷於錯誤而同意出資新臺幣（下同）四十萬
    元，先於九十一年六月初交付現金十萬元予丙○○，並分別
    於九十一年六月十八日及九十一年七月八日接續匯款二十萬
    元及十萬元至丙○○指定之誠泰商業銀行新店分行帳號00
    0000000000號戶名欒尚文之帳戶。詎丙○○取得
    丁○○所交付之四十萬元款項後，並未將之用於投資大陸旅
    遊業，迭經催討，亦拒不返還，丁○○始知受騙。
二、案經丁○○訴請臺北縣警察局新店分局報請臺灣臺北地方法
    院檢察署偵查起訴。
    理  由
一、訊據被告丙○○固不否認收受告訴人丁○○交付之四十萬元
    ，且未將上開款項用於投資大陸旅遊業之事實，惟矢口否認
    有何詐欺犯行，辯稱：九十一年四、五月間，甲○○問伊有
    無辦理與大陸女子結婚之管道，後來就介紹伊認識告訴人，
    伊告知告訴人辦理與大陸女子結婚所需之時間、過程及費用
    一個人為四十萬元，告訴人遂陸續交付伊共四十萬元，委託
    伊辦理乙○○與大陸女子結婚事宜，嗣因乙○○要假結婚，
    伊不願意繼續辦理始未辦成，惟相關開銷業已支出致伊無法
    還款云云。惟查：
  (一)上揭犯罪事實，業據告訴人於警詢及偵查中指訴綦詳，並於
    本院審理時結證稱：我當時為計程車司機，景氣不好，想要
    轉型，透過甲○○之介紹認識被告，我與被告不止一次至甲○○家中商談到大陸投資旅遊業購買巴士之計畫，被告要我
    出資四十萬元作為買車之頭期款，因為從被告之言談中對大
    陸事務及大陸官方作業體系非常瞭解，被告也用數位相機拍
    攝許多風景照片回來給我看，我覺得應該沒有什麼問題，就
    於九十一年六、七月間陸陸續續交付款項共四十萬元予被告
    ，後來被告並未將款項用於大陸旅遊業之投資上，時間拖得
    太久，過程中以電話聯絡，被告皆閃爍其詞，我就決定終止
    這個投資計畫，被告當時也承諾退還四十萬元，並簽立本票
    及協議書，後來被告並未依約返還款項等語明確（見本院卷
    第四十七頁反面至第四十九頁），核與證人甲○○於偵查中
    及本院審理時結證稱：我開汽車修理廠，被告是我的客戶，
    被告曾經跟我提過他在大陸投資旅遊巴士，我就介紹告訴人
    給被告認識，三人曾經一起談，被告說先匯錢過去，四十萬
    元先付二臺車之頭期款就可以買車，並拿一些觀光景點的照
    片給我與告訴人看，說那邊觀光景點人潮很多，投資半年就
    可以回收，告訴人聽了才會心動，談完隔一個星期告訴人與
    被告約在我店裡，告訴人當面交付定金十萬元給被告，後來
    被告去大陸打電話給我及告訴人說車子已經買了，但錢不夠
    ，要告訴人匯款過去，告訴人總共投資四十萬元，錢匯到被
    告提供之帳戶後將近半年都沒有下文，去找被告又覺得他有
    閃躲之意，告訴人請被告還款，被告說沒錢，告訴人就擬妥
    協議書，被告看過並同意協議書之內容後簽名，同時簽發本
    票予告訴人，簽協議書及本票時，只有我、告訴人及被告在
    場等語相符（見九十三年度偵緝字第一○二七號偵查卷第五
    十三頁至第五十四頁、本院卷第五十頁至第五十一頁），並
    有協議書影本一份、本票影本四紙、華南商業銀行匯款回條
    聯二份在卷可稽（見九十三年度偵字第五二七六號偵查卷第
    十八頁至第十九頁、第二十頁至第二十一頁、第二十四頁至
    第二十五頁）。足見被告利用告訴人因景氣不佳有意至大陸
    投資發展之機會，向告訴人訛稱其有管道可拿下大陸旅遊區
    之交通經營權，投資旅遊業購買小型巴士必可獲利，以詐取
    告訴人之投資款，其詐欺故意已明。
  (二)被告雖以前揭情詞置辯，然證人乙○○於本院審理時結證稱
    ：我是在臺北縣新店市○○路二十八號一樓甲○○之修車廠
    保養車子時認識被告，被告告訴我有一筆錢可以賺，叫我交
    付身分證及到法院申請單身證明，說可以幫我娶大陸女子回
    來，人頭費用一個月三萬元，為期半年，又沒什麼刑事責任
    ，我因為缺錢，就將身分證、護照、宣誓書、戶籍謄本、臺
    胞證等交付予被告，被告說十天內就可以把大陸女子帶回來
    ，但過了一個月被告就不知去向，後來甲○○有跟我說被告
    騙他們錢，我就請甲○○如果有辦法的話就幫我將身分證及
    護照拿回來，後來身分證、護照是甲○○幫我取回。我不認
    識告訴人，甲○○及告訴人也沒有跟我提過到大陸娶妻之事
    等語（見本院卷第五十二頁至第五十四頁）；證人甲○○於
    本院審理時亦結證稱：告訴人交付被告之四十萬元純粹是要
    投資大陸旅遊業，並沒有要幫朋友委託到大陸娶妻等語明確
    （見本院卷第五十一頁）。是被告雖提出乙○○之單身宣誓
    書、戶籍謄本、身分證影本、護照影本、臺灣居民來往大陸
    通行證影本等文件證明（見同上第一○二七號偵查卷第四十
    頁、第四十一頁、第四十四頁反面、第四十五頁反面、第四
    十六頁至第四十九頁），惟乙○○辦理與大陸女子結婚之事
    顯與告訴人交付被告之四十萬元無涉。末參諸被告曾於九十
    三年七月十九日偵訊時供稱：我有將告訴人交付之四十萬元
    在大陸投資，包括車子、房子的租用，我當時有給告訴人看
    書面資料等語（見同上第一○二七號偵查卷第十二頁），益
    證其於本院之辯詞，係因其未能提出告訴人所交付四十萬元
    開銷之單據所為臨訟卸責之詞，委無足採。綜上所述，本案
    事證明確，被告詐欺犯行堪以認定，應依法論科。
  (三)至於被告聲請傳喚證人即大陸地區人民朱澤標、王秋萍、陳
    豔紅及大陸當地政府之承辦人員，證明其確有在大陸地區為
    乙○○辦理婚姻居間之事宜，惟被告未提供上開證人之年籍
    資料及住址，本院無從傳訊，另聲請傳喚證人欒尚文、楊后
    儀，證明其有幫告訴人作大陸婚姻居間，證人欒尚文、楊后
    儀有接過告訴人之電話，然告訴人交付被告四十萬元之款項
    係辦理投資大陸旅遊業，與辦理證人乙○○至大陸娶妻事宜
    無關，業據告訴人即證人丁○○、證人甲○○、乙○○於本
    院結證明確，已如前述，本件事證已明，本院認無予以傳喚
    之必要。另被告聲請查詢當時其居住之地方，並調取其行動
    電話通聯紀錄，以證明簽立協議書及本票時不止被告、告訴
    人及證人甲○○在場，核與本件被告詐欺犯行無關聯性，本
    院認無調查之必要，附此敘明。
二、核被告所為，係犯刑法第三百三十九條第一項之詐欺取財罪
    。爰審酌被告詐騙金額達四十萬元，犯罪後飾詞狡辯，毫無
    悔意，且迄未返還告訴人分文，及其犯罪之動機、目的、手
    段等一切情狀，量處如主文所示之刑，並諭知易科罰金之折
    算標準，以示懲儆。
據上論斷，應依刑事訴訟法第二百九十九條第一項前段，刑法第
三百三十九條第一項、第四十一條第一項前段，罰金罰鍰提高標
準條例第一條前段、第二條，判決如主文。
本案經檢察官陳淑雲到庭執行職務
中    華    民    國  九十四  年    六    月  二十七  日
                          臺灣臺北地方法院刑事第十四庭
                              審判長法  官  吳靜怡
                                    法  官  王綽光
                                    法  官  孫萍萍
以上正本證明與原本無異。
如不服本判決，應於判決送達後十日內，向本院提出上訴狀。
                                    書記官  陳弘文
中    華    民    國  九十四  年    六    月  二十七  日
附錄本案論罪科刑法條全文：
刑法第三百三十九條第一項
意圖為自己或第三人不法之所有，以詐術使人將本人或第三人之
物交付者，處五年以下有期徒刑、拘役或科或併科一千元以下罰
金。
